<html>
<meta http-equiv="Content-Type" content="text/html; charset=UTF-8">
<meta charset="utf-8">
<link rel="stylesheet" href="style.css">
<body class="chapter-5">
<aside><div>
<h1>Grammar<div>of the</div>Gothic Language</h1>
<h2>
<div>by</div>Joseph Wright</h2>
<nav><ol>
<li id="chapter-intro-link" class="part no-number"><a href="introduction.html">INTRODUCTION</a></li>
<li class="part no-number">PHONOLOGY</li>
<li id="chapter-1-link" value="1"><a href="chapter01.html">Alphabet and Pronunciation</a></li>
<li id="chapter-2-link"><a href="chapter02.html">The Prim. Germanic Equivalents of the Indo-Germanic Vowel-sounds</a></li>
<li id="chapter-3-link"><a href="chapter03.html">The Prim. Germanic Vowel-system</a></li>
<li id="chapter-4-link"><a href="chapter04.html">The Gothic Development of the General Germanic Vowels of Accented Syllables</a></li>
<li id="chapter-5-link"><a href="chapter05.html">The Gothic Development of the Prim. Germanic Vowels of Unaccented Syllables</a></li>
<li id="chapter-6-link"><a href="chapter06.html">The Prim. Germanic Equivalents of the Gothic Vowel-sounds</a></li>
<li id="chapter-7-link"><a href="chapter07.html">Ablaut</a></li>
<li id="chapter-8-link"><a href="chapter08.html">The First Sound-shifting, Verner’s Law, and other Consonant Changes which took place in the Prim. Germanic Language</a></li>
<li id="chapter-9-link"><a href="chapter09.html">The Gothic Development of the General Germanic Consonant-System</a></li>
<li class="part no-number">ACCIDENCE</li>
<li id="chapter-10-link" value="10"><a href="chapter10.html">Declension of Nouns</a></li>
<li id="chapter-11-link"><a href="chapter11.html">Adjectives</a></li>
<li id="chapter-12-link"><a href="chapter12.html">Pronouns</a></li>
<li id="chapter-13-link"><a href="chapter13.html">Verbs</a></li>
<li id="chapter-14-link"><a href="chapter14.html">Adverbs, Prepositions, and Conjunctions</a></li>
<li class="no-number"> </li>
<li id="chapter-15-link" value="15"><a href="chapter15.html">Word-Formation</a></li>
<li id="chapter-16-link"><a href="chapter16.html">Syntax</a></li>
</ol></nav>
</div></aside><main>
  <h1>CHAPTER V</h1>
  <h1>THE GOTHIC DEVELOPMENT OF THE PRIMITIVE GERMANIC VOWELS OF UNACCENTED SYLLABLES</h1>

  
    <p>
      <span class="section-label" id="s87"><a href="#s87">§ 87.</a></span> In order to establish and illustrate the <span class="lang">Gothic</span> treatment of the vowels of final syllables by comparison with other non-Germanic languages, <span class="lang">Lat.</span>, <span class="lang">Greek</span>, &amp;c., it will be useful to state here a law, relating to the general Germanic treatment of <span class="lang">Indo-Germanic</span> final consonants, which properly belongs to a later chapter:—
    </p>

    
      
        <p>
          <span class="item-label">(1)</span> Final <span class="c">-m</span> became <span class="c">-n</span>. This <span class="c">-n</span> remained when protected by a particle, <span class="abbr">e. g.</span> <span class="lang">Goth.</span> <span class="w">þan-a</span> (<span class="ref">§ 265</span>), <span class="gloss">the</span> = <span class="lang">Skr.</span> <span class="w">tám</span>, <span class="lang">Lat.</span> <span class="w">is-tum</span>, <span class="lang">Gr.</span> <span class="w">τόν</span>. But when it was not protected by a particle, it, as also <span class="lang">Indo-Germanic</span> final <span class="c">-n</span>, was dropped in <span class="lang">prim. Germanic</span> after short vowels;
          and the preceding vowel underwent in <span class="lang">Gothic</span> just the same treatment as if it had been originally final, <span class="abbr">i. e.</span> it was dropped with the exception of <span class="c">u</span>, <span class="abbr">e. g.</span> <span class="grm">acc. sing.</span> <span class="lang">Goth.</span> <span class="w">wulf</span>, <span class="gloss">wolf</span> = <span class="lang">Skr.</span> <span class="w">vŕkam</span>, <span class="lang">Gr.</span> <span class="w">λύκον</span>, <span class="lang">Lat.</span> <span class="w">lupum</span>;
          <span class="grm">nom. acc. sing.</span> <span class="lang">Goth.</span> <span class="w">juk</span>, <span class="gloss">yoke</span> = <span class="lang">Skr.</span> <span class="w">yugám</span>, <span class="lang">Gr.</span> <span class="w">ζυγόν</span>, <span class="lang">Lat.</span> <span class="w">jugum</span>;
          <span class="grm">inf.</span> <span class="w">niman</span> from <span class="w">*nemanan</span>, <span class="gloss">to take</span>;
          <span class="grm">acc. sing.</span> <span class="lang">Goth.</span> <span class="w">ga-qumþ</span>, <span class="gloss">a coming<span class="pb" id="p34">
<a href="#p34">34</a></span>together, assembly</span> = <span class="lang">Skr.</span> <span class="w">gátim</span>, <span class="lang">Gr.</span> <span class="w">βάσιν</span>, prim. form <span class="w">*gmtím</span>, <span class="gloss">a going</span>;
          <span class="abbr">cp.</span> also the <span class="lang">Lat.</span> endings in <span class="w">partim</span>, <span class="w">sitim</span>, &amp;c.
        </p>
    
        <p>
          <span class="grm">Acc. sing.</span> <span class="lang">Goth.</span> <span class="w">sunu</span>, <span class="gloss">son</span> = <span class="lang">Skr.</span> <span class="w">sūnúm</span>, <span class="abbr">cp.</span> the endings in <span class="lang">Gr.</span> <span class="w">ἡδύν</span>, <span class="gloss">sweet</span>;
          <span class="lang">Lat.</span> <span class="w">fructum</span>, <span class="gloss">fruit</span>;
          <span class="grm">acc. sing.</span> <span class="lang">Goth.</span> <span class="w">fōtu</span>, <span class="gloss">foot</span>, <span class="abbr">cp.</span> <span class="lang">Lat.</span> <span class="w">pedem</span>, <span class="lang">Gr.</span> <span class="w">πόδα</span> (<span class="ref">§ 53</span>). But the <span class="c">-un</span> from <span class="lang">Indg.</span> vocalic <span class="c">-m</span> disappeared in words of more than two syllables, as <span class="grm">acc. sing.</span> <span class="w">guman</span> from <span class="w">*ʒomanun</span> = <span class="lang">Lat.</span> <span class="w">hominem</span>, <span class="gloss">man</span>;
          <span class="w">brōþar</span> from <span class="w">*Ҍrōþerun</span>, <span class="gloss">brother</span>, <span class="abbr">cp.</span> <span class="lang">Lat.</span> <span class="w">frātrem</span>. In <span class="lang">Gothic</span> <span class="w">sibun</span>, <span class="gloss">seven</span>, and <span class="w">taíhun</span>, <span class="gloss">ten</span>, for older <span class="w">*sibu</span>, <span class="w">*taíhu</span>, the final <span class="c">-n</span> was re-introduced through the influence of the inflected forms (<span class="ref">§ 247</span>).
        </p>
    
        <div class="note">
          <p>
            <span class="note-label">Note.—</span>
            
            The oldest Norse runic inscriptions still retained these final vowels, as 
            <span class="grm">acc. sing.</span> <span class="w">staina</span> beside <span class="lang">Goth.</span> <span class="w">stáin</span>, <span class="gloss">stone</span>;
            <span class="grm">acc. sing. neut.</span> <span class="w">horna</span> beside <span class="lang">Goth.</span> <span class="w">haúrn</span>, <span class="gloss">horn</span>;
            <span class="grm">nom. sing.</span> <span class="w">gastiR</span> beside <span class="lang">Goth.</span> <span class="w">gasts</span>, <span class="gloss">guest, stranger</span>.
          </p>
        </div>
    
        <p>
          On the other hand, final <span class="c">-n</span> merely became reduced after long vowels in <span class="lang">prim. Germanic</span>, and only disappeared in the course of the individual Germanic languages;
          the process being that the long oral vowels became nasalized and then at a later stage became oral again (<span class="abbr">cp.</span> <span class="ref">§ 59 note</span>). After the disappearance of the nasal element, the long vowel remained in <span class="lang">Gothic</span> when it originally had the ‘slurred’ (circumflex) accent, but became shortened when it originally had the ‘broken’ (acute) accent, as
          <span class="grm">gen. pl.</span> <span class="w">dagē</span>, <span class="gloss">of days</span>;
          <span class="w">gastē</span>, <span class="gloss">of guests</span>;
          <span class="w">hananē</span>, <span class="gloss">of cocks</span>;
          <span class="w">haírtanē</span>, <span class="gloss">of hearts</span>;
          <span class="w">baúrgē</span>, <span class="gloss">of cities</span>;
          the <span class="c">-ē</span> of which corresponds to a <span class="lang">prim. Germanic</span> <span class="c">-ǣ̃n</span>, <span class="lang">Indg.</span> <span class="c">-ē̃m</span>, but this ending only occurs in <span class="lang">Gothic</span> and has never been satisfactorily explained;
          the ending in the other Germanic and <span class="lang">Indo-Germanic</span> languages presupposes <span class="c">-ō̃m</span> which appears as <span class="c">-ō</span> in the <span class="lang">Gothic</span> <span class="grm">gen. pl.</span> <span class="w">gibō</span>, <span class="gloss">of gifts</span>;
          <span class="w">bandjō</span>, <span class="gloss">of bands</span>;
          <span class="w">tuggōnō</span>, <span class="gloss">of tongues</span>;
          <span class="w">manageinō</span>, <span class="gloss">of multitudes</span>, <span class="abbr">cp.</span> <span class="lang">Gr.</span> <span class="w">θεῶν</span>, <span class="gloss">of gods</span>;
          but <span class="grm">acc. sing.</span> <span class="w">giba</span> from <span class="w">*ʒeҌōn</span>, <span class="lang">Indg.</span> <span class="c">-ā́m</span>, <span class="abbr">cp.</span> <span class="lang">Gr.</span> <span class="w">χώρᾱν</span>, <span class="gloss">land</span>, and <span class="grm">acc. fem.</span> <span class="w">þō</span>, <span class="gloss">the</span> = <span class="lang">Skr.</span><span class="pb" id="p35">
<a href="#p35">35</a></span><span class="w">tā́m</span>, <span class="grm">acc. fem.</span> <span class="w">ni áinō-hun</span> (<span class="ref">§ 89 note</span>), <span class="gloss">no one</span>;
          <span class="grm">nom. sing.</span> <span class="w">hana</span> from <span class="w">*χanēn</span> or <span class="c">-ōn</span>, <span class="abbr">cp.</span> <span class="lang">Gr.</span> <span class="w">ποιμήν</span>, <span class="gloss">shepherd</span> <span class="w">ἡγεμών</span>, <span class="gloss">leader</span>;
          <span class="w">nasida</span> from <span class="w">*naziđōn</span>, <span class="gloss">I saved</span>.
        </p>
    
        <div class="note">
          <p>
            <span class="note-label">Note.—</span>
            
            For full details concerning the Germ. treatment in final syllables of <span class="lang">Indg.</span> vowels with the ‘slurred’ and ‘broken’ accent, see Streitberg’s ‘Urgermanische Grammatik’, ch. ix.
          </p>
        </div>
      

      
        <p>
          <span class="item-label">(2)</span> The <span class="lang">Indg.</span> final explosives disappeared in <span class="lang">prim. Germanic</span>, except after a short accented vowel, as
          <span class="grm">pres. subj.</span> <span class="w">baírái</span>, <span class="lang">OE.</span> <span class="lang">OS.</span> <span class="lang">OHG.</span> <span class="w">bere</span>, from an original form <span class="w">*bhéroĩt</span>, <span class="gloss">he may bear</span>;
          <span class="grm">pret. pl.</span> <span class="w">bērun</span>, <span class="lang">OE.</span> <span class="w">bǣron</span>, <span class="lang">OS.</span> <span class="lang">OHG.</span> <span class="w">bārun</span>, <span class="gloss">they bore</span>, original ending <span class="c">-nt</span> with vocalic <span class="c">n</span> (<span class="ref">§ 54</span>);
          <span class="lang">Goth.</span> <span class="w">mēna</span> from an original form <span class="w">*mēnōt</span>, <span class="gloss">moon</span>;
          <span class="lang">Goth.</span> <span class="w">þat-a</span>, <span class="lang">OE.</span> <span class="w">þæt</span>, <span class="lang">OS.</span> <span class="w">that</span>, <span class="lang">Indg.</span> <span class="w">*tod</span>, <span class="gloss">that, the</span>;
          <span class="lang">OE.</span> <span class="w">hwæt</span>, <span class="lang">OS.</span> <span class="w">hwat</span> = <span class="lang">Lat.</span> <span class="w">quod</span>, <span class="gloss">what</span>, beside <span class="lang">Gothic</span> <span class="w">ƕa</span> (<span class="ref">§ 273</span>);
          <span class="lang">OE.</span> <span class="w">æt</span>, <span class="lang">OS.</span> <span class="w">at</span> = <span class="lang">Lat.</span> <span class="w">ad</span>, <span class="gloss">at</span>.
        </p>
      

      
        <p>
          <span class="item-label">(3)</span> <span class="lang">Indg.</span> final <span class="c">-r</span> remained, as <span class="lang">Goth.</span> <span class="w">fadar</span>, <span class="lang">O.Icel.</span> <span class="w">faðir</span>, <span class="lang">OE.</span> <span class="w">fæder</span>, <span class="lang">OS.</span> <span class="w">fader</span>, <span class="lang">OHG.</span> <span class="w">fater</span> = <span class="lang">Lat.</span> <span class="w">pater</span>, <span class="lang">Gr.</span> <span class="w">πατήρ</span>, <span class="gloss">father</span>.
        </p>
      
    

    <div class="note">
      <p>
        <span class="note-label">Note.—</span>
        
        So far as the historic period of <span class="lang">Gothic</span> is concerned, the law relating to the treatment of <span class="lang">Indo-Germanic</span> final consonants may be stated in general terms thus:—With the exception of <span class="c">-s</span> and <span class="c">-r</span> all other <span class="lang">Indo-Germanic</span> final consonants were dropped in <span class="lang">Gothic</span>. In the case of the explosives it cannot be determined whether they had or had not previously undergone the first sound-shifting (<span class="ref">§§ 128–32</span>).
      </p>
      <p>
        Of <span class="lang">Indo-Germanic</span> final consonant groups, the only one preserved in <span class="lang">Gothic</span> is <span class="c">-ns</span>, before which short vowels are retained, <span class="abbr">e.g.</span> <span class="grm">acc. pl. masc.</span> <span class="lang">Goth.</span> <span class="w">þans</span> = <span class="lang">Gr. Cretan</span> <span class="w">τόνς</span> (<span class="lang">Attic</span> <span class="w">τούς</span>), <span class="gloss">the</span>;
        <span class="grm">acc. pl.</span> <span class="lang">Goth.</span> <span class="w">wulfans</span>, <span class="gloss">wolves</span>, <span class="abbr">cp.</span> <span class="lang">Gr. Cretan</span> <span class="w">κόρμονς</span> = <span class="lang">Att.</span> <span class="w">κόσμους</span>, <span class="gloss">ornaments</span>;
        <span class="grm">acc. pl.</span> <span class="lang">Goth.</span> <span class="w">þrins</span> = <span class="lang">Gr. Cretan</span> <span class="w">τρίνς</span>, <span class="gloss">three</span>;
        <span class="grm">acc. pl.</span> <span class="lang">Goth.</span> <span class="w">sununs</span>, <span class="gloss">sons</span>, <span class="abbr">cp.</span> <span class="lang">Gr. Cretan</span> <span class="w">υἰύνς</span>, <span class="gloss">sons</span>. Cp. the law stated in <span class="ref">§ 88</span>.
      </p>
    </div>
  

  
    <h3>a. Short Vowels</h3>

    
      <p>
        <span class="section-label" id="s88"><a href="#s88">§ 88.</a></span> With the exception of <span class="c">u</span> all other prim. <span class="lang">Indo-Germanic</span> final short vowels, or short vowels which became final in <span class="lang">prim. Germanic</span> (<span class="ref">§ 87</span>), were dropped in <span class="lang">Gothic</span>, as<span class="pb" id="p36">
<a href="#p36">36</a></span>also were short vowels in the final syllables of dissyllabic and polysyllabic words when followed by a single consonant:—
      </p>

      <p>
        <span class="lang">Goth.</span> <span class="w">wáit</span> = <span class="lang">Gr.</span> <span class="w">οἶδα</span>, <span class="lang">Skr.</span> <span class="w">vḗda</span>, <span class="gloss">I know</span>;
        <span class="w">wáist</span> = <span class="lang">Gr.</span> <span class="w">οἶσθα</span>, <span class="lang">Skr.</span> <span class="w">vḗttha</span>, <span class="gloss">thou knowest</span>;
        <span class="w">hlaf</span>, <span class="gloss">I stole</span> = <span class="lang">Gr.</span> <span class="w">κέκλοφα</span>.
      </p>

      <p>
        <span class="lang">Goth.</span> <span class="w">akrs</span>, <span class="gloss">field</span> = <span class="lang">Gr.</span> <span class="w">ἀγρός</span>;
        <span class="w">wulfs</span> = <span class="lang">Gr.</span> <span class="w">λύκος</span>, <span class="lang">Skr.</span> <span class="w">vŕkas</span>, <span class="lang">Lat.</span> <span class="w">lupus</span>, <span class="gloss">wolf</span>, <span class="abbr">cp.</span> <span class="grm">nom. sing.</span> <span class="lang">O.Norse runic inscription</span> <span class="w">HoltingaR</span>;
        <span class="w">numans</span> from <span class="w">*nomanaz</span>, <span class="gloss">taken</span>;
        <span class="grm">gen. sing.</span> <span class="w">dagis</span>, from <span class="w">*đaʒesa</span>, <span class="gloss">of a day</span>, <span class="abbr">cp.</span> <span class="lang">O.Bulgarian</span> <span class="w">česo</span> = <span class="lang">Goth.</span> <span class="w">ƕis</span>, <span class="gloss">whose</span>;
        <span class="w">af</span>, <span class="gloss">of, from</span> = <span class="lang">Gr.</span> <span class="w">ἄπο</span>;
        <span class="grm">nom. sing.</span> <span class="w">haírdeis</span>, <span class="gloss">shepherd</span>, from <span class="w">*χirđij-az</span>.
      </p>

      <p>
        <span class="grm">Voc. sing.</span> <span class="lang">Goth.</span> <span class="w">wulf</span> = <span class="lang">Gr.</span> <span class="w">λύκε</span>, <span class="lang">Lat.</span> <span class="w">lupe</span>, <span class="lang">Skr.</span> <span class="w">vŕka</span>;
        <span class="w">nim</span>, <span class="gloss">take thou</span> = <span class="lang">Gr.</span> <span class="w">νέμε</span>;
        <span class="w">nasei</span>, from <span class="w">*nasiji</span>, <span class="gloss">save thou</span>;
        <span class="w">baíriþ</span>, <span class="gloss">ye bear</span> = <span class="lang">Gr.</span> <span class="w">φέρετε</span>;
        <span class="w">wáit</span>, <span class="gloss">he knows</span> = <span class="lang">Gr.</span> <span class="w">οἶδε</span>;
        <span class="w">láiƕ</span>, <span class="gloss">he lent</span> = <span class="lang">Gr.</span> <span class="w">λέλοιπε</span>, <span class="gloss">he has left</span>;
        <span class="w">fimf</span>, <span class="gloss">five</span>, <span class="abbr">cp.</span> <span class="lang">Gr.</span> <span class="w">πέντε</span>;
        <span class="w">mik</span> (<span class="grm">acc.</span>), <span class="gloss">me</span>, <span class="abbr">cp.</span> <span class="lang">Gr.</span> <span class="w">ἐμέγε</span>;
        <span class="grm">nom. pl.</span> <span class="lang">Goth.</span> <span class="w">gumans</span> from <span class="w">*ʒomaniz</span>, men = <span class="lang">Lat.</span> <span class="w">homines</span>, <span class="abbr">cp.</span> <span class="lang">Gr.</span> <span class="w">ἄκμονες</span>, <span class="gloss">anvils</span>;
        <span class="grm">nom. pl.</span> <span class="w">gasteis</span> from <span class="w">*ʒastij-(i)z</span>, <span class="gloss">guests</span> = <span class="lang">Lat.</span> <span class="w">hostēs</span>, from <span class="w">*hostejes</span>, <span class="gloss">strangers, enemies</span>, <span class="abbr">cp.</span> <span class="lang">Gr.</span> <span class="w">πόλεις</span> from <span class="w">*πόλεjες</span>, <span class="gloss">cities</span>;
        <span class="grm">nom. pl.</span> <span class="w">sunjus</span>, from <span class="w">*suniuz</span>, older <span class="w">*suneu-es</span>, <span class="gloss">sons</span> = <span class="lang">Skr.</span> <span class="w">sūnávas</span>, <span class="abbr">cp.</span> <span class="lang">Gr.</span> <span class="w">ἡδεῖς</span> from <span class="w">*ἡδέϝες</span>, <span class="gloss">sweet</span>.
      </p>

      <p>
        <span class="w">hráin</span>, from <span class="w">*hráini</span> (<span class="grm">neut.</span>), <span class="gloss">clean, pure</span>, <span class="abbr">cp.</span> <span class="lang">Gr.</span> <span class="w">ἴδρι</span>, <span class="gloss">skilful</span>;
        <span class="grm">dat. sing.</span> <span class="w">gumin</span> from <span class="w">*ʒomini</span> = <span class="lang">Lat.</span> <span class="w">homini</span>, <span class="gloss">to a man</span>, <span class="abbr">cp.</span> <span class="lang">Gr.</span> <span class="w">ποιμένι</span>, <span class="gloss">to a shepherd</span>;
        <span class="grm">dat. sing.</span> <span class="w">brōþr</span> from <span class="w">*ƀrōþri</span> = <span class="lang">Lat.</span> <span class="w">frātri</span>, <span class="gloss">to a brother</span>, <span class="abbr">cp.</span> <span class="lang">Gr.</span> <span class="w">πατρί</span>;
        <span class="w">baíris</span> = <span class="lang">Skr.</span> <span class="w">bhárasi</span>, <span class="gloss">thou bearest</span>;
        <span class="w">baíriþ</span> = <span class="lang">Skr.</span> <span class="w">bhárati</span>, <span class="gloss">he bears</span>;
        <span class="w">baírand</span> = <span class="lang">Gr. Dor.</span> <span class="w">φέροντι</span>, <span class="lang">Skr.</span> <span class="w">bháranti</span>, <span class="gloss">they bear</span>;
        <span class="grm">nom. sing.</span> <span class="w">gasts</span> = <span class="lang">O.Norse runic inscription</span> <span class="w">gastiR</span>, <span class="gloss">guest</span>, <span class="lang">Lat.</span> <span class="w">hostis</span>;
        <span class="w">waírs</span>, from <span class="w">*wirsiz</span> (<span class="grm">av.</span>), <span class="gloss">worse</span>, <span class="abbr">cp.</span> <span class="lang">Lat.</span> <span class="w">magis</span>, <span class="gloss">more</span>.
      </p>

      <p>
        <span class="grm">Nom. acc. neut.</span> <span class="lang">Goth.</span> <span class="w">faíhu</span> = <span class="lang">Lat.</span> <span class="w">pecu</span>, <span class="gloss">cattle</span>, <span class="abbr">cp.</span> <span class="lang">Gr.</span> <span class="w">ἄστυ</span>, <span class="gloss">city</span>;
        <span class="w">filu</span>, <span class="gloss">much</span> = <span class="lang">Gr.</span> <span class="w">πολύ</span>, <span class="gloss">many</span>;
        <span class="grm">nom. sing.</span> <span class="w">sunus</span> = <span class="lang">Skr.</span> <span class="w">sūnús</span>, <span class="gloss">son</span>, <span class="abbr">cp.</span> the endings in <span class="lang">Gr.</span> <span class="w">νέκυς</span>, <span class="gloss">corpse</span>, <span class="lang">Lat.</span> <span class="w">fructus</span>, <span class="gloss">fruit</span>.
      </p>
      <span class="pb" id="p37">
<a href="#p37">37</a></span>
      <div class="note">
        <p>
          <span class="note-label">Note.—</span>
          
          The law of final vowels does not affect originally monosyllabic words, <span class="abbr">cp.</span> <span class="abbr">e.g.</span> <span class="grm">nom. sing.</span> <span class="lang">Goth.</span> <span class="w">is</span>, <span class="gloss">he</span> = <span class="lang">Lat.</span> <span class="w">is</span>, beside <span class="w">gasts</span> = <span class="lang">Lat.</span> <span class="w">hostis</span>;
          <span class="lang">Goth.</span> <span class="w">ƕa</span>, <span class="gloss">what</span> = <span class="lang">Lat.</span> <span class="w">quod</span>, beside <span class="w">juk</span>, <span class="gloss">yoke</span> = <span class="lang">Lat.</span> <span class="w">jugum</span>.
        </p>
      </div>
    
  

  
    <h3>b. Long Vowels</h3>

    
      <p>
        <span class="section-label" id="s89"><a href="#s89">§ 89.</a></span> <span class="lang">Prim. Indg.</span> long final vowels, or those which became final in <span class="lang">prim. Germanic</span> (<span class="ref">§ 87 and note</span>), became shortened in polysyllabic words, when the vowels in question originally had the ‘broken’ accent, but remained unshortened when they originally had the ‘slurred’ accent.
      </p>

      <p>
        Examples of the former are:—<span class="grm">fem. nom. sing.</span> <span class="w">giba</span>, from <span class="w">*ʒeҌō</span>, <span class="gloss">gift</span> (<span class="abbr">cp.</span> <span class="w">sō</span>, <span class="ref">§ 265</span>), <span class="abbr">cp.</span> <span class="lang">Gr.</span> <span class="w">χώρᾱ</span>, <span class="gloss">land</span>, <span class="lang">Indg.</span> <span class="c">-ā́</span>;
        <span class="grm">neut. nom. acc. pl.</span> <span class="w">juka</span>, from <span class="w">*jukō</span> (<span class="abbr">cp.</span> <span class="grm">neut. nom. acc. pl.</span> <span class="w">þō</span>, <span class="ref">§ 265</span>), <span class="lang">Skr. (Vedic)</span> <span class="w">yugā́</span>, <span class="lang">O.Lat.</span> <span class="w">jugā</span>, <span class="lang">Indg.</span> <span class="c">-ā́</span>.
      </p>

      <p>
        <span class="w">baíra</span>, <span class="lang">Lat.</span> <span class="w">ferō</span>, <span class="lang">Gr.</span> <span class="w">φέρω</span>, <span class="gloss">I bear</span>, <span class="lang">Indg.</span> <span class="c">-ṓ</span>;
        <span class="w">mēna</span>, <span class="gloss">moon</span>, <span class="abbr">cp.</span> <span class="w">mēnōþs</span>, <span class="gloss">month</span>;
        particle <span class="m">-ō</span> preserved in forms like <span class="grm">acc. sing.</span> <span class="w">ƕan-ō-h</span>, <span class="gloss">each, everyone</span>, but shortened in <span class="grm">acc.</span> forms like <span class="w">ƕan-a</span>, <span class="gloss">whom?</span>;
        <span class="w">þan-a</span>, <span class="gloss">this</span>;
        <span class="w">þat-a</span>, <span class="gloss">that</span>;
        <span class="w">blindan-a</span>, <span class="gloss">blind</span>.
      </p>

      <p>
        <span class="grm">Pret. 3 sing.</span> <span class="w">nasida</span>, <span class="gloss">he saved</span>, <span class="lang">Indg.</span> <span class="w">-dhḗt</span>, <span class="abbr">cp.</span> <span class="w">nasidēs</span>;
        <span class="w">áinamma</span>, <span class="grm">dat. (properly instrumental) sing. masc. neut.</span> of <span class="w">áins</span>, <span class="gloss">one</span>, beside <span class="w">áinummē-hun</span>, <span class="gloss">to anyone</span>;
        <span class="w">ƕamma?</span> <span class="gloss">to whom?</span> beside <span class="w">ƕammē-h</span>, <span class="gloss">to everyone</span>;
        <span class="grm">dat. sing. masc. neut.</span> <span class="w">þamma</span>, <span class="gloss">to this</span>, from an <span class="lang">Indg.</span> <span class="grm">instrumental</span> form <span class="w">*tosmḗ</span> (<span class="abbr">cp.</span> <span class="lang">Goth.</span> <span class="w">þē</span>, <span class="ref">§ 265 note</span>);
        <span class="grm">dat. sing.</span> <span class="w">daga</span>, <span class="gloss">to a day</span>, from <span class="lang">Indg.</span> <span class="w">*dhoghḗ</span> or <span class="c">-ṓ</span>;
        <span class="w">baíráima</span>, <span class="gloss">we may bear</span>, <span class="lang">Indg.</span> <span class="w">-mḗ</span>.
      </p>

      <p>
        <span class="w">þiwi</span> (<span class="grm">gen.</span> <span class="w">þiujōs</span>), <span class="gloss">maid-servant</span>, formed from <span class="w">*þius</span> (<span class="grm">pl.</span> <span class="w">þiwōs</span>), <span class="gloss">man-servant</span>, like <span class="lang">Skr.</span> <span class="w">dēvı̄́</span>, <span class="gloss">goddess</span>, from <span class="w">dēvás</span>, <span class="gloss">god</span>;
        <span class="w">frijōndi</span>, from <span class="w">*frijōndī</span> (<span class="grm">fem.</span>), <span class="gloss">friend</span>, <span class="abbr">cp.</span> <span class="lang">Skr.</span> <span class="grm">pres. part. fem.</span> <span class="w">bhárantī</span>;
        <span class="w">wili</span>, from <span class="w">*wilī</span>, <span class="gloss">he will</span>, <span class="abbr">cp.</span> <span class="w">wileima</span>,<span class="pb" id="p38">
<a href="#p38">38</a></span><span class="gloss">we will</span>;
        <span class="w">nēmi</span>, from <span class="w">*nǣmi</span>, <span class="gloss">he might take</span>, <span class="abbr">cp.</span> <span class="w">nēmeis</span>. Cp. <span class="ref">§ 154</span>.
      </p>

      <p>
        Examples of the latter are:—<span class="w">undarō</span>, <span class="gloss">under</span>, <span class="abbr">cp.</span> <span class="lang">Skr.</span> <span class="w">adharā́d</span>, <span class="gloss">below</span>, <span class="lang">Indg.</span> <span class="grm">ablative</span> ending <span class="m">-ō̃d</span>;
        of the same origin is the <span class="m">-ō</span> in adverbs like <span class="w">þiubjō</span>, <span class="gloss">secretly</span>, <span class="w">glaggwō</span>, <span class="gloss">accurately</span>;
        and in adverbs with the suffix <span class="m">-þrō</span> (<span class="ref">§ 348</span>), as <span class="w">ƕaprō</span>, <span class="gloss">whence</span>, <span class="w">þaþrō</span>, <span class="gloss">thence</span>. <span class="grm">Nom.</span> <span class="w">tuggō</span>, <span class="gloss">tongue</span>, <span class="w">haírtō</span>, <span class="gloss">heart</span>, <span class="lang">Indg.</span> <span class="c">-ō̃</span>.
      </p>

      <p>
        The preservation of the final <span class="c">-ē</span> in adverbs with the suffix <span class="m">-drē</span> (<span class="ref">§ 348</span>) is also due to the vowel having had originally the ‘slurred’ accent.
      </p>

      <div class="note">
        <p>
          <span class="note-label">Note.—</span>
          
          Long vowels remained in monosyllables, as <span class="grm">nom. fem.</span> <span class="w">sō</span>, <span class="gloss">the, this</span> = <span class="lang">Gr. Dor.</span> <span class="w">ᾱ̔</span>;
          <span class="grm">acc. fem.</span> <span class="w">þō</span> = <span class="lang">Gr. Dor.</span> <span class="w">τᾱ́ν</span>;
          <span class="grm">nom. acc. fem. pl.</span> <span class="w">þōs</span> = <span class="lang">Skr.</span> <span class="w">tā́s</span>.
        </p>

        <p>
          They also remained in the final syllables of dissyllabic and polysyllabic words, when protected by a consonant which was originally final or became final in <span class="lang">Gothic</span>, as
          <span class="grm">nom. pl.</span> <span class="w">wulfōs</span> = <span class="lang">Skr.</span> <span class="w">vŕkās</span>, <span class="gloss">wolves</span>;
          <span class="grm">nom. pl.</span> <span class="w">gibōs</span> from <span class="w">*ʒeҌō̃z</span>, <span class="gloss">gifts</span>, <span class="abbr">cp.</span> <span class="lang">Skr.</span> <span class="w">áçvās</span>, <span class="gloss">mares</span>;
          <span class="grm">gen. sing.</span> <span class="w">gibōs</span> from <span class="w">*ʒeҌō̃z</span>;
          <span class="grm">dat. pl.</span> <span class="w">gibōm</span> from <span class="w">*ʒeҌōmiz</span>;
          <span class="w">salbōs</span> from <span class="w">*salҌōzi</span>, <span class="gloss">thou anointest</span>;
          <span class="w">fidwōr</span> from <span class="w">*feđwōriz</span>. <span class="lang">Indg.</span> <span class="w">*qetwōres</span>, <span class="gloss">four</span>;
          <span class="w">nasidēs</span> from <span class="w">*naziđǣz</span>, <span class="gloss">thou didst save</span>, beside <span class="w">nasida</span>, <span class="gloss">I saved</span>;
          <span class="w">nēmeis</span> from <span class="w">*nǣmīz</span>, <span class="gloss">thou mightest take</span>, beside <span class="w">nēmi</span>, <span class="gloss">he might take</span>;
          <span class="w">nēmeiþ</span>, <span class="gloss">ye might take</span>;
          <span class="w">managdūþs</span>, <span class="gloss">abundance</span>.
        </p>

        <p>
          On final long vowels when originally followed by a nasal, see <span class="ref">§ 87</span>.
        </p>
      </div>
    
  

  
    <h3>c. Diphthongs</h3>

    
      <p>
        <span class="section-label" id="s90"><a href="#s90">§ 90.</a></span> Originally final <span class="c">-ai</span> became <span class="c">-a</span> in polysyllables, as
        <span class="w">baírada</span>, <span class="gloss">he is borne</span> = <span class="lang">Gr.</span> <span class="grm">mid.</span> <span class="w">φέρεται</span>;
        <span class="w">baíranda</span>, <span class="gloss">they are borne</span> = <span class="lang">Gr.</span> <span class="grm">mid.</span> <span class="w">φέρονται</span>;
        <span class="w">faúra</span>, <span class="gloss">before</span>, <span class="abbr">cp.</span> <span class="lang">Gr.</span> <span class="w">παραί</span>, <span class="gloss">beside</span>.
      </p>

      <p>
        Originally long diphthongs became shortened in final syllables, as
        <span class="w">ahtáu</span>, from an original form <span class="w">*oktṓu</span>, <span class="gloss">eight</span>;
        <span class="grm">dat. sing.</span> <span class="w">gibái</span>, from <span class="w">*ʒeƀōĩ</span>, older <span class="w">*ghebhāĩ</span>, <span class="gloss">to a gift</span>, <span class="abbr">cp.</span> <span class="lang">Gr.</span> <span class="w">χώρᾳ</span> for <span class="w">*χώρᾱι</span>;
        <span class="w">θεᾷ</span>, <span class="gloss">to a goddess</span>;
        <span class="grm">dat. sing.</span> <span class="w">sunáu</span>, <span class="gloss">to a son</span>, from <span class="grm">loc.</span> form <span class="w">*sunēu</span>;
        <span class="grm">dat. sing.</span> <span class="w">anstái</span>, <span class="gloss">to a favour</span>,<span class="pb" id="p39">
<a href="#p39">39</a></span>from <span class="grm">locative</span> form <span class="w">*anstēi</span>, <span class="abbr">cp.</span> <span class="lang">Gr.</span> <span class="w">πόληϊ</span>;
        <span class="w">habáis</span>, from <span class="w">*χaҌǣ(j)iz(i)</span>, <span class="gloss">thou hast</span>, <span class="w">habáiþ</span>, from <span class="w">*χaƀǣ(j)iđ(i)</span>, <span class="gloss">he has</span>.
      </p>

      <div class="note">
        <p>
          <span class="note-label">Note.—</span>
          
          <span class="grm">Gen. sing.</span> <span class="w">anstáis</span>, <span class="gloss">of a favour</span>, from <span class="lang">Indg.</span> <span class="m">-eĩs</span>, <span class="m">-oĩs</span>;
          <span class="w">baíráis</span>, <span class="lang">Gr.</span> <span class="w">φέροις</span>, <span class="lang">Skr.</span> <span class="w">bhárēš</span>, <span class="gloss">thou mayest bear</span>, <span class="lang">Indg.</span> <span class="m">-oĩs</span>;
          <span class="w">baírái</span>, <span class="lang">Gr.</span> <span class="w">φέροι</span>, <span class="lang">Skr.</span> <span class="w">bhárēt</span>, <span class="gloss">he may bear</span>, <span class="lang">Indg.</span> <span class="m">-oĩt</span>;
          <span class="grm">gen. sing.</span> <span class="w">sunáus</span>, <span class="gloss">of a son</span>, <span class="lang">Indg.</span> <span class="m">-eũs</span>, <span class="m">-o s</span>.
        </p>
      </div>
    
  
</main><aside><nav></nav></aside>
</body>
</html>
